【裁判字號】    98,上訴,1524
【裁判日期】    990506
【裁判案由】    偽造文書等
【裁判全文】
臺灣高等法院高雄分院刑事判決        98年度上訴字第1524號
上  訴  人  臺灣高雄地方法院檢察署檢察官
被      告  乙○○
上列上訴人因被告偽造文書等案件，不服臺灣高雄地方法院98年
度訴字第406 號中華民國98年9 月16日第一審判決（起訴案號：
臺灣高雄地方法院檢察署96年度調偵字第1105號），提起上訴，
本院判決如下：
    主  文
原判決撤銷。
乙○○犯連續行使偽造私文書罪，處有期徒刑拾月，減為有期徒
刑伍月，如易科罰金，以銀元佰元即新臺幣玖佰元折算壹日。
    事  實
一、乙○○係大華證券股份有限公司（下稱大華證券）三民分公
    司之營業員，意圖為自己不法之所有，基於詐欺及偽造文書
    之犯意，利用保管其客戶告訴人甲○○在世華聯合商業銀行
    （下稱世華銀行）高雄分行帳號00000000000 號帳戶（下稱
    系爭銀行帳戶）存摺及印章之機會，自民國92年9 月10日起
    至94年4 月25日止，先後盜用甲○○之印文於世華銀行高雄
    分行如附表一所示之17紙取款憑條上，並持向不知情之世華
    銀行高雄分行之櫃員行使，致各該受理匯兌之櫃員均陷於錯
    誤，而將甲○○於世華銀行高雄分行上開帳戶內之存款共計
    新臺幣（下同）2,021,000 元先後交付乙○○，隨即於同日
    某時，乙○○以其本人或大華證券三民分公司同事陳貞伶（
    所涉侵占等罪嫌另為不起訴之處分）之名義將上開款項分別
    匯入乙○○於台新銀行苓雅分行帳號00000000000000號帳戶
    或土地銀行建國分行帳號0000000000000 號帳戶內。或其小
    姑王友梅於大華證券之「大華期貨」第0000000 號帳戶內，
    嗣於95年初，甲○○向乙○○要求取回印章時，遭乙○○婉
    拒而心生懷疑，復經向世華銀行高雄分行調取系爭銀行帳戶
    相關存提款明細資料後，始悉上情。
二、案經甲○○訴請臺灣高雄地方法院檢察署檢察官偵查起訴。
    理  由
甲、程序部分
    本判決以下所引用之傳聞證據，被告於本院審理中表示沒有
    意見，且未於言詞辯論終結前聲明異議，本院審酌上開傳聞
    證據作成時，並無不法之情事，認為適當，依刑事訴訟法第
    159條之5第2項規定，自有證據能力，均得為證據。
乙、實體部分
一、訊據被告乙○○雖坦承填寫附表一編號2 至17所示款項之取
    款憑條及領取附表一編號2 至17所示之款項，然矢口否認有
    何行使偽造私文書、詐欺取財之犯行，辯稱：附表一編號1
    款項之取款憑條非伊所填寫，亦非伊所領取，伊領取附表一
    編號2 至17之款項係經過告訴人甲○○之授權，係甲○○將
    存摺、印章交給伊，密碼也是甲○○告知，一方面係因甲○
    ○之父親過世，希望系爭帳戶裡面不要有現金以免被扣押，
    另一方面甲○○仍有買賣股票，會有款項之進出，轉出之款
    項則暫存於伊所使用之帳戶，當初與甲○○會算就是針對仍
    暫存於伊所使用之帳戶之金額云云。
二、惟查上開業據證人即告訴人甲○○於偵查中、原審及本院審
    理時指證甚詳，核與證人林英智於偵查中證述之情節大致相
    符，並有被告簽發面額91萬3,000 元之本票1 張、世華銀行
    關於附表一所示之取款憑條影本17紙、乙○○於92年至94年
    之台新銀行苓雅分行帳號00000000000000號帳戶、土地銀行
    建國分行帳號0000000000000 號帳戶交易明細表影本在卷可
    稽。而大華證券之「大華期貨」第0000000 號帳戶，係被告
    之小姑即案外人王友梅開設之帳戶，亦經被告於本院審理時
    供明在卷，復有大華證券99年2 月24日（99）華證（法務）
    字第00293 號函附於本院卷第49頁可考。又查告訴人之父即
    王愛珠業於90年2 月11日死亡，有其戶籍謄本附於偵三卷第
    94頁可考。然系爭銀行帳戶於88年11月26日至94年4 月25日
    間存款餘額仍有突破百萬之現象（詳如附表二），足見被告
    辯稱係因為甲○○父親過世後，不希望存摺裡面有現金等語
    ，不足採信。綜上所述，被告所辯上情，無非卸責之詞，自
    無可採，犯行堪以認定。
三、新舊法比較
    被告行為後，刑法業於94年2 月2 日修正公布，95年7 月1
    日起施行，按行為後法律有變更者，適用行為時之法律，但
    行為後之法律有利於行為人者，適用最有利於行為人之法律
    ，修正後刑法第2條第1項定有明文。此條規定係規範行為後
    法律變更所生新舊法律比較適用之準據法，本身尚無新舊法
    比較之問題，於新法施行後，應一律適用新法第2 條第1 項
    之規定，為「從舊從輕」之比較，先予明。再按本次法律
    變更，比較時應就罪刑有關之共犯、未遂犯、想像競合犯、
    牽連犯、連續犯、結合犯，以及累犯加重、自首減輕暨其他
    法定加減原因（如身分加減）與加減例等一切情形，綜其全
    部罪刑之結果而為比較（最高法院95年度第8 次刑庭會議決
    議參照）。
  (一)刑法第33條第5 款修正為：「主刑之種類如下：五、罰金：
    新臺幣1,000 元以上，以百元計算之」；與修正前刑法第33
    條第5 款規定之罰金最低額銀元1 元相比較，新法將罰金最
    低額均由銀元1 元提高為新臺幣1.000 元，比較新舊法，應
    以被告行為時之刑法第33條第5款規定，較有利於被告。
  (二)刑法第55條關於牽連犯之規定業經刪除，則被告所犯各罪，
    即應予分論併罰，比較新舊法結果，以適用被告行為時之法
    律即修正前刑法第55條牽連犯之規定，較有利於被告。
  (三)修正後刑法業已刪除第56條連續犯之規定，是於新法修正施
    行後，行為人之數犯罪行為，即須分論併罰，比較新舊法結
    果，適用被告行為時法律即依舊法論以連續犯，對被告並無
    不利。
  (四)被告於犯罪時之刑法第41條第1 項前段規定：「犯最重本刑
    為5 年以下有期徒刑以下之刑之罪，而受6 個月以下有期徒
    刑或拘役之宣告，因身體、教育、職業、家庭之關係或其他
    正當事由，執行顯有困難者，得以1 元以上3 元以下折算1
    日，易科罰金。」又被告行為時之易科罰金折算標準，修正
    前罰金罰鍰提高標準條例第2 條前段（現已刪除）規定，就
    其原定數額提高為100 倍折算1 日，則本件被告行為時之易
    科罰金折算標準，應以銀元300 元折算1 日，經折算為新臺
    幣後，應以新臺幣900 元折算為1 日。惟95年7 月1 日修正
    公布施行之刑法第41條第1 項前段則規定：「犯最重本刑為
    五年以下有期徒刑以下之刑之罪，而受6 個月以下有期徒刑
    或拘役之宣告者，得以新臺幣1,000 元、2,000 元或3,000
    元折算1 日，易科罰金。」比較修正前後之易科罰金折算標
    準，以95年7 月1 日修正公布施行前之規定，較有利於受刑
    人，則應依刑法第2 條第1 項前段，適用修正前刑法第41條
    第1 項前段規定，定其折算標準。
四、論罪科刑：
  (一)核被告所為係犯刑法第210 條、216 條行使偽造私文書罪及
    同法第339 條第1 項詐欺取財罪。又被告盜用印文乃係偽造
    私文書之階段行為；而其偽造後復持以行使，偽造私文書之
    低度行為應為行使偽造私文書之高度行為所吸收，不另論罪
    ，應依行使偽造私文書罪論處。又被告先後多次行使偽造私
    文書、詐欺取財犯行，時間緊接，所犯又係同一罪名之罪，
    顯係各基於概括之犯意，反覆實施，應分別依修正前連續犯
    之規定各論以一罪。又被告以上所犯2 罪間，有方法結果之
    牽連關係，應依修正前牽連犯之規定從一重之連續行使偽造
    私文書罪論罪。又被告附表一編號14至17之犯行，與起訴事
    實即附表一編號1 至13之犯行，具有連續犯之裁判上一罪關
    係，為起訴效力所及，本院自得一併審理。
  (二)原審未予詳查，遽為被告無罪之諭知，尚有未當，公訴人上
    訴意旨，執此指摘原判決不當，為有理由，自應由本院將原
    判決撤銷改判。審酌被告尚無犯罪前科，有臺灣高等法院被
    告前案紀錄表在卷可稽。犯後否認犯行，所犯情節非輕等一
    切情狀，量處有期徒刑10月。又被告犯罪之時間在96年4 月
    24日以前，符合減刑要件，應依中華民國96年罪犯減刑條例
    第2 條第1 項第3 款規定，減為有期徒刑5 月，並諭知易科
    罰金之折算標準，以資儆懲。
據上論斷，應依刑事訴訟法第369 條第1 項前段、第364 條、第
299 條第1 項前段，刑法第2 條第1 項、第56條（修正前）、第
216 條、第210 條、第339 條第1 項、第55條後段（修正前）、
第41條第1 項前段（修正前），中華民國96年罪犯減刑條例第2
條第1 項第3 款、第7 條、第9 條，判決如主文。
本案經檢察官蔡國禎到庭執行職務。
中    華    民    國    99    年    5     月    6     日
                  刑事第七庭    審判長法  官  莊飛宗
                                      法  官  蔡廣昇
                                      法  官  謝宏宗
以上正本證明與原本無異。
如不服本判決應於收受本判決後10日內向本院提出上訴書狀，其
未敘述上訴理由者，並得於提起上訴後10日內向本院補提理由書
狀（均須按他造當事人之人數附繕本）「切勿逕送上級法院」。
中    華    民    國    99    年    5     月    7     日
                                      書記官  蘇恒仁
附錄本件論罪科刑法條：
刑法第216條
行使第 210 條至第 215 條之文書者，依偽造、變造文書或登載
不實事項或使登載不實事項之規定處斷。
刑法第210條
偽造、變造私文書，足以生損害於公眾或他人者，處 5 年以下
有期徒刑。
刑法第339條第1項
意圖為自己或第三人不法之所有，以詐術使人將本人或第三人之
物交付者，處 5 年以下有期徒刑、拘役或科或併科 1 千元以下
罰金。
附表一：
 ┌──┬───────┬──────────┐
 │編號│ 取 款 日 期  │取款金額（新臺幣）  │
 ├──┼───────┼──────────┤
 │ 1  │92年9月10日   │45,000元            │
 ├──┼───────┼──────────┤
 │ 2  │92年10月17日  │26,000元            │
 ├──┼───────┼──────────┤
 │ 3  │92年10月22日  │187,000元           │
 ├──┼───────┼──────────┤
 │ 4  │92年10月22日  │70,000元            │
 ├──┼───────┼──────────┤
 │ 5  │92年10月22日  │153,000元           │
 ├──┼───────┼──────────┤
 │ 6  │92年12月8日   │115,000元           │
 ├──┼───────┼──────────┤
 │ 7  │92年12月10日  │85,000元            │
 ├──┼───────┼──────────┤
 │ 8  │92年12月10日  │55,000元            │
 ├──┼───────┼──────────┤
 │ 9  │93年1月2日    │460,000元           │
 ├──┼───────┼──────────┤
 │ 10 │93年1月12日   │250,000元           │
 ├──┼───────┼──────────┤
 │ 11 │93年2月9日    │70,000元            │
 ├──┼───────┼──────────┤
 │ 12 │93年6月24日   │80,000元            │
 ├──┼───────┼──────────┤
 │ 13 │94年4月25日   │15,000元            │
 ├──┼───────┼──────────┤
 │ 14 │92年10月17日  │100,000元           │
 ├──┼───────┼──────────┤
 │ 15 │92年12月19日  │100,000元           │
 ├──┼───────┼──────────┤
 │ 16 │92年12月25日  │110,000元           │
 ├──┼───────┼──────────┤
 │ 17 │93年1月2日    │100,000元           │
 ├──┼───────┼──────────┤
 │    │          總計│2,021,000元         │
 └──┴───────┴──────────┘
 附表二：（告訴人之系爭股票帳戶於88年11月26日起至
      94年4月25日止存款餘額超過1,000,000元之部分）
 ┌──┬───────┬──────────┐
 │編號│   日  期     │存款餘額（新臺幣）  │
 ├──┼───────┼──────────┤
 │ 1  │88年12月3日   │超過1,000,000元     │
 ├──┼───────┼──────────┤
 │ 2  │89年1月31日   │超過1,000,000元     │
 ├──┼───────┼──────────┤
 │ 3  │89年2月1日    │超過1,000,000元     │
 ├──┼───────┼──────────┤
 │ 4  │89年2月11日   │超過2,000,000元     │
 ├──┼───────┼──────────┤
 │ 5  │89年2月22日   │超過1,000,000元     │
 ├──┼───────┼──────────┤
 │ 6  │89年2月29日   │超過1,000,000元     │
 ├──┼───────┼──────────┤
 │ 7  │89年4月6日    │超過2,000,000元     │
 ├──┼───────┼──────────┤
 │ 8  │89年4月7日    │超過3,000,000元     │
 ├──┼───────┼──────────┤
 │ 9  │89年4月8日    │超過1,000,000元     │
 ├──┼───────┼──────────┤
 │ 10 │89年4月12日   │超過1,000,000元     │
 ├──┼───────┼──────────┤
 │ 11 │89年4月18日   │超過1,000,000元     │
 ├──┼───────┼──────────┤
 │ 12 │89年4月19日   │超過3,000,000元     │
 ├──┼───────┼──────────┤
 │ 13 │89年4月20日   │超過1,000,000元     │
 ├──┼───────┼──────────┤
 │ 14 │89年5月30日   │超過1,000,000元     │
 ├──┼───────┼──────────┤
 │ 15 │89年10月23日  │超過1,000,000元     │
 ├──┼───────┼──────────┤
 │ 16 │89年11月14日  │超過1,000,000元     │
 ├──┼───────┼──────────┤
 │ 17 │90年2月21日   │超過1,000,000元     │
 ├──┼───────┼──────────┤
 │ 18 │90年4月23日   │超過1,000,000元     │
 ├──┼───────┼──────────┤
 │ 19 │91年1月15日   │超過1,000,000元     │
 ├──┼───────┼──────────┤
 │ 20 │91年1月17日   │超過2,000,000元     │
 ├──┼───────┼──────────┤
 │ 21 │91年4月3日    │超過1,000,000元     │
 ├──┼───────┼──────────┤
 │ 22 │92年8月1日    │超過1,000,000元     │
 ├──┼───────┼──────────┤
 │ 23 │92年8月7日    │超過1,000,000元     │
 ├──┼───────┼──────────┤
 │ 24 │92年8月11日   │超過1,000,000元     │
 ├──┼───────┼──────────┤
 │ 25 │92年8月15日   │超過1,000,000元     │
 ├──┼───────┼──────────┤
 │ 26 │92年8月19日   │超過1,000,000元     │
 ├──┼───────┼──────────┤
 │ 27 │92年8月21日   │超過1,000,000元     │
 ├──┼───────┼──────────┤
 │ 28 │92年9月9日    │超過1,000,000元     │
 ├──┼───────┼──────────┤
 │ 29 │92年9月12日   │超過1,000,000元     │
 ├──┼───────┼──────────┤
 │ 30 │92年9月30日   │超過1,000,000元     │
 ├──┼───────┼──────────┤
 │ 31 │92年10月3日   │超過1,000,000元     │
 ├──┼───────┼──────────┤
 │ 32 │92年10月8日   │超過1,000,000元     │
 ├──┼───────┼──────────┤
 │ 33 │92年10月15日  │超過1,000,000元     │
 └──┴───────┴──────────┘

司法院資訊處製作；財團法人民間司法改革基金會備份。
